臺灣臺南地方法院刑事判決
111年度簡上字第207號
上  訴  人  臺灣臺南地方檢察署檢察官
被      告  黃怡誠


上列上訴人因被告誹謗案件，不服本院民國111年6月29日111年
度簡字第1126號第一審簡易判決（聲請簡易判決處刑書案號111
年度偵字第1582號），提起上訴，本院管轄之第二審合議庭判決
如下：
    主  文
原判決關於宣告刑部分撤銷。
丙○○經原判決認定所犯散布文字誹謗罪，處拘役貳拾日，如易科
罰金，以新臺幣壹仟元折算壹日。
    事實及理由
壹、程序事項：
一、按對於簡易判決有不服者，得上訴於管轄之第二審地方法院
    合議庭。第1項之上訴，準用刑事訴訟法第三編第一章及第
    二章除第361條外之規定，刑事訴訟法第455條之1第1項、第
    3項分別定有明文。又按刑事訴訟法第348條規定於民國110
    年6月16日修正公布，同年月18日生效施行。本案於111年8
    月30日繫屬本院第二審，有本院刑事庭111年8月30日南院武
    刑敬111簡1126字第1110034295號函之收狀戳章附卷可稽（
    本院簡上字卷第3頁），並非刑事訴訟法施行法第7之13條所
    規定仍適用修正前規定之案件，故應適用修正後刑事訴訟法
    第348條之規定。再按上訴得明示僅就判決之刑、沒收或保
    安處分一部為之，刑事訴訟法第348條第3項亦有明文。則依
    刑事訴訟法第455條之1第3項規定，本案簡易判決之上訴第
    二審程序，自得準用修正後刑事訴訟法第348條第3項規定。
二、按被告於第二審經合法傳喚，無正當之理由不到庭者，得不
    待其陳述，逕行判決，刑事訴訟法第371條定有明文。對於
    簡易判決處刑不服而上訴者，得準用上開規定，此觀諸刑事
    訴訟法第455條之1第3項之規定自明。本件被告丙○○經合法
    傳喚，無正當理由未到庭，本院爰不待其陳述，而為一造辯
    論判決。
三、查本件係由檢察官提起上訴，其上訴意旨主張㈠被告否認其
    行為構成加重誹謗罪嫌，且迄未獲得告訴人甲○○之原諒，犯
    後態度難認良好，原審僅判處被告拘役15日，顯不符罪刑相當
    原則。㈡告訴人表示其因確診居隔，故未到庭參加調解程序
    ，足認其應有意願與被告商談民事賠償，且有意於法院審理
    時到庭陳述意見，故本件有使告訴人到庭陳述意見之必要等
    語。按檢察官於本院審判程序已明示僅就原判決量刑不當，
    認應加重量刑提起上訴，有關原判決所認定之犯罪事實，不
    在上訴範圍內等語（見簡上卷第135頁），檢察官並同意本
    院依原判決所認定之犯罪事實、罪責理由、證據、罪名、所
    引用法條等為基礎，僅調查量刑證據辯論（見簡上卷第135
    頁），則依刑事訴訟法第455條之1第3項準用修正後刑事訴
    訟法第348條第3項規定，本院僅就原判決量刑妥適與否進行
    審理，至於原判決其他部分（含原判決所認定之犯罪事實、
    罪責理由、罪名），均不在上訴審查範圍，先予指明。
貳、據以審查量刑妥適與否之原判決認定犯罪事實、所犯罪名：
    　
一、犯罪事實：
　　被告前係甲○○經營「曼華工作室」之客戶。詎被告竟意圖散
    布於眾，基於加重誹謗之犯意，於民國110年8月9日22時許
    ，在臺南市南區國華街一段22巷內，將貼有甲○○照片及載有
    ：「曼華工作室....至於工作上和那麼多個客或男生交往，
    有些又沒帶保險套，難怪有時常跑醫院說健檢或驗血，根本
    是驗性病....」等文字之紙張，張貼在甲○○停放機車旁之牆
    壁上，以此方式指摘、傳述關於甲○○涉及私德且與公益無關
    之內容，足以毀損甲○○之名譽。嗣經甲○○撿到該紙張，遂報
    警究辦，而循線查悉上情。
二、所犯罪名：
　　刑法第310條第2項之散布文字誹謗罪。
參、上訴論斷之理由及量刑：
    撤銷宣告刑理由：原判決以被告犯散布文字誹謗罪，論處被
    告拘役15日，如易科罰金，以新臺幣（下同）1千元折算1日
    之宣告刑，固非無見，惟查：
  ㈠刑事審判之量刑，旨在實現刑罰權之分配正義，故法院對科
    刑判決之被告量刑，應符合罪刑相當原則，使罰當其罪，以
    契合人民之法律感情。此所以刑法第57條明定科刑時應審酌
    一切情狀，尤應注意該條所列各款情形，以為科刑輕重之標
    準，並應受比例原則與平等原則等一般法律原則之支配，以
    期達成客觀上之適當性、相當性與必要性之價值要求。
  ㈡被告前雖否認其行為構成加重誹謗罪嫌，然被告於本院審理
    時已認罪，且與告訴人於本院達成調解，約定被告自111年1
    0月1日起至同年月19日止於社群軟體FACEB00K上以本人名稱
    「丙○○」之帳號，至告訴人帳號名稱「甲○○」之首頁公開發
    文，向告訴人致歉，且於111年10月19日前（含當日）給付
    告訴人3萬元等情，有本院111年度南司刑簡上移調字第51號
    調解筆錄在卷可稽（見簡上卷第51頁），惟被告遲至11月15
    日始支付告訴人3萬元，且未至告訴人「甲○○」之FACEB00K
    首頁致歉等情，此有本院111年10月21、26、27日及11月15
    日公務電話記錄在卷可按（見簡上卷第63、67、129、147頁
    ）；告訴人於本院審理時亦到庭陳稱：「被告說他不會用臉
    書，是騙人的，因為很多都是他用同樣東西（臉書）騷擾我
    的家人和朋友，也去我工作室惡搞，害我工作室沒法做，我
    一個人要養4個小孩，後來就換職業，他還不放過我，剛開
    始我想不認識他，就用性騷擾去告他，後來我覺得沒關係就
    放過他，性騷擾的案件才沒繼續。但他後來還來我家發單子
    、跟蹤我回家，我不認識他，怎知他來工作室幾次就說要追
    我，我覺得他謊話連篇。3萬元也是他騙我的錢，如3萬元沒
    拿回來希望可加重被告刑度」等語，並提出臉書、LINE擷圖
    、監視器翻拍照片、111年10月25日炎龍中醫診斷證明書及
    康舟診所111年10月24日診斷證明書等供參酌（見207簡上卷
    第138至139、73至127頁）。按本案量刑因子如上所述已有
    變更，原判決既有此部分未及審酌之處，應予以撤銷改判，
    以期適法。
  ㈢核被告於公開場所，散布足以減損告訴人社會評價之文字致
    其名譽受有損害，於本院審理時與告訴人雖達成調解並履行
    其中之3萬元賠償 ，惟未至告訴人「甲○○」之FACEB00K首頁
    致歉等情。綜上，核被告事發後之處理態度尚非良好，原審
    未及審酌於此，量處被告拘役15日，其量刑實屬過輕，難謂
    罪刑相當。檢察官上訴指摘原判決量刑過輕，為有理由，應
    由本院將原判決撤銷改判。爰審酌被告之品行、犯罪動機、
    目的、手段及賠償告訴人部分損害，警詢時自述高中畢業，
    職業工，家庭經濟狀況勉持，核其教育程度、工作及家庭生
    活狀況等一切情狀，量處如主文第二項所示之刑，並諭知易
    科罰金之折算標準。
據上論斷，應依刑事訴訟法455條之1第1項、第3項、第369條第1
項前段、第364條，第371條，第299條第1項前段（本件依刑事判
決精簡原則，僅記載程序法條文），判決如主文。
本案經檢察官林朝文聲請以簡易判決處刑及提起上訴，檢察官乙
○○到庭執行職務。
中　　華　　民　　國　　111 　年　　11　　月　　17　　日
            　　　刑事第四庭  審判長法  官  鄭彩鳳
　　　　　　　　　 
                  　　　            法  官  陳品謙
　　　　　　　　　　　　　　　　　　 
                        　　　      法  官  張  菁
以上正本證明與原本無異。
不得上訴。
 　　　　　　　　　　　　　　　　   書記官  黃千禾　　
中　　華　　民　　國　　111 　年　　11　　月　　17　　日
附錄本案論罪科刑法條全文
中華民國刑法第310條
意圖散布於眾，而指摘或傳述足以毀損他人名譽之事者，為誹謗
罪，處 1 年以下有期徒刑、拘役或 1 萬 5 千元以下罰金。
散布文字、圖畫犯前項之罪者，處 2 年以下有期徒刑、拘役或
3 萬元以下罰金。
對於所誹謗之事，能證明其為真實者，不罰。但涉於私德而與公
共利益無關者，不在此限。